【裁判字號】    95,交抗,52
【裁判日期】    950329
【裁判案由】    聲明異議
【裁判全文】
臺灣高等法院臺南分院刑事裁定
抗  告  人
即異 議 人  甲○○
上列抗告人因違反道路交通管理處罰條例案件，對於臺灣嘉義地
方法院中華民國95年2月27日所為之裁定（95年度交聲字第24號
），提起抗告，本院裁定如下：
    主  文
抗告駁回。
    理  由
一、抗告意旨略以：（一）嘉義榮民醫院血液酒精濃度測試結果
    ，僅可證明抗告人於送醫院時確有飲酒，尚不足以證明抗告
    人有駕駛機車之行為。（二）證人劉賴彩蕙證述其發現被告
    倒臥處，明白證稱並未看到抗告人騎車，且不知抗告人從何
    方而來，故不能為抗告人不利之證據；又現場照片顯示機車
    鑰匙未取下、現場亦無煞車痕或滑倒、碰撞痕跡，機車亦無
    損壞，依經驗法則，如抗告人有駕車跌倒，證人劉賴彩惠證
    稱有聽到撞擊之聲響，應不致於無任何擦撞或刮地痕。（三
    ）證人高全仁證述：抗告人到達蚵莊海產店時係騎機車前往
    云云，然此證據不必然推論抗告人係以同一方式騎車回家，
    況抗告人回家路程約五分鐘，卻於一小時後倒臥現場，且發
    現地點與抗告人返回住所之方向相反，足證抗告人並非騎車
    回家；抗告人因此次意外右臉淤挫傷及右眼球破裂，照片顯
    示安全帽掉落於機車之後，而手足、身體其他部位則無擦傷
    或淤挫傷，故推論抗告人涉嫌酒後騎乘機車，尚有不足；抗
    告人猜測被發現地點為第二現場，推論係遭人設計灌醉毆打
    所致，為此提出抗告，請求撤銷原裁定云云。
二、按汽車駕駛人，駕駛汽車經測試檢定有酒精濃度超過規定標
    準者，處新臺幣15000元以上60000元以下罰鍰，並當場移置
    保管其車輛及吊扣其駕駛執照1年；因而肇事致人受傷者，
    並吊扣其駕駛執照2年；致人重傷或死亡者，吊銷其駕駛執
    照，並不得再考領，道路交通管理處罰條例第35條第1項第1
    款定有明文。
三、按本件抗告人即受處分人（即異議人）駕駛所有車牌號碼ZU
    I-809號之輕機車，於民國94年9月9日22時34分在嘉義市○
    ○○街與國城二街口，酒後騎車，經酒精抽血測試值為233M
    G/RL，經警以酒後駕駛告發，嗣經原處分機關以前開違規事
    實逕行裁決後，抗告人不服，提出聲明異議，原審認裁決並
    無不合，將其異議駁回，有原審九十五年度交聲字第二四號
    裁定附卷可按。
四、抗告人雖以上情抗辯，然查：
（一）本案經原審調取臺灣嘉義地方法院檢察署95年度偵字第38
      8號卷檢閱之結果，抗告人之體內確含有過量酒精，而其
      血液中酒精濃度達233MG/RL(即呼氣酒精濃度每公升1.01
      毫克)，此有榮民醫院生化報告單附於偵查卷可稽，並有
      台灣嘉義地方法院檢察署檢察官聲請簡易判決處刑書附卷
      可按（見原審卷第四頁），是抗告人被發現時確實有酒後
      酒精濃度超過規定標準而駕駛機車之情事，詢堪認定。
（二）抗告人自承係騎車前往飲酒，核與證人高全仁所證相符，
      而抗告人係於嘉義市○○○街與國城二街口遭人發現倒臥
      於地，機車亦倒於旁之事實，為抗告人所不爭，亦有證人
      劉賴彩蕙證述在卷。抗告人既然騎車去飲宴，再被發覺時
      已人車倒地，依經驗法則判斷，足堪認定抗告人應係酒後
      自行騎機車至倒臥處。
（三）抗告人雖辯稱係遭人設計灌醉毆打所致云云，然非惟未能
      舉證以實其說，況抗告人於案發現場機車倒置於路旁，鑰
      匙未取下亦為其所自陳，並有照片9張附於偵查卷可資參
      照，另參諸證人劉賴彩蕙於警詢之証詞，證稱有聽到撞擊
      之聲響等情，益徵抗告人並非遭人設計灌醉毆打所致而臥
      倒在該處。
（四）抗告人雖以其回家路程約五分鐘，卻於一小時後倒臥現場
      ，且方向與回家之路相反，證明並非騎車回家云云置辯，
      然抗告人之體內液中酒精濃度高達233MG/RL(即呼氣酒精
      濃度每公升1.01毫克)，而酒精對駕駛人在交通工具高速
      動力運轉狀況下維持身心整體應變能力有很大的影響，而
      酒精對於人體的影響，在經驗科學上並不限於徹底麻醉身
      心，當血液酒精濃度（一般為呼氣酒精濃度的二百倍到二
      百三十倍）過高而造成酒精中毒時，即使只是每公升一百
      毫克（換算呼氣酒精濃度約為每公升0.55毫克）也已足可
      影響駕駛安全。關於這項自然科學上所肯定的客觀實驗數
      據，法務部曾於八十八年五月十日邀集行政院衛生署、中
      央警察大學等相關專業機構研商確認，並取呼氣酒精濃度
      每公升0.55毫克的近似數值為個案事實認定參考，以法八
      十八檢字第一六六九號函行文所屬機關供作刑事訴追依據
      ，所採測定基準並不違背公知的經驗法則。而抗告人呼氣
      酒精濃度每公升1.01毫克，不僅違反汽車駕駛人飲酒後吐
      氣超過每公升０．二五毫克以上者，不得駕車之規定，更
      超過不能安全駕駛之抽象危險標準每公升0.55毫克甚多，
      依常人之反應，其已達說話含糊、腳步不穩、意識不清之
      狀態，徵之抗告人確有上開酒後酒精濃度超過規定標準而
      駕駛機車之行為，尚難以現場點與回家方向不同，而有利
      於抗告人之認定。
（五）抗告人雖又辯稱：其僅右臉淤挫傷及右眼球破裂，手足身
      體則無擦傷或淤挫傷，不足推論其係涉嫌酒後騎車跌倒所
      致云云；然本件抗告人事後之體內血液中酒精濃度高達23
      3MG/RL(即呼氣酒精濃度每公升1.01毫克)，且案發現場機
      車倒置於路旁，再參之抗告人亦自陳證人劉賴彩蕙有聽到
      撞擊聲等情以觀，已足以認定抗告人確有上開酒後駕駛機
      車之行為，如前所述，尚難以其手足、身體其他他部位，
      並無擦傷或淤挫傷等情，而為有利於抗告人之認定，抗告
      人以此為辯，亦非可取。
五、綜上所述，抗告人酒精濃度超過規定標準而駕駛之事實應堪
    認定，其辯稱未酒後駕駛機車云云，純係卸責之詞，不足採
    信，原審以原處分機關之裁處並無錯誤而裁定駁回抗告人之
    異議，本院經核並無違誤，抗告人猶執前詞，指摘原裁定不
    當，非有理由，應予駁回。
據上論斷，應依道路交通案件處理辦法第26條、刑事訴訟法第41
2條，裁定如主文。
中    華    民    國    95    年    3     月    29    日
                  刑事第一庭    審判長法  官  黃崑宗
                                      法  官  蔡長林
                                      法  官  田平安
以上正本證明與原本無異。
不得再抗告。
                                      書記官  劉岳文
中    華    民    國    95    年    3     月    31    日


司法院資訊處製作；財團法人民間司法改革基金會備份。
